臺灣高等法院臺南分院刑事裁定　　　　　　　九十一年度聲再字第九二號　　 Ｃ
　　　再審聲請人
　　　即受判決人　甲　○　○
右列聲請人因違反槍砲彈藥刀械管制條例案件，對於本院九十年度上訴字第一六三○
號中華民國九十一年一月十七日確定判決（臺灣嘉義地方法院九十年度訴字第四四九
號、臺灣嘉義地方法院檢察署九十年度偵字第四一四九號），聲請再審，本院裁定如
左：
      主      文
再審之聲請駁回。
      理      由
一、聲請意旨略稱：(一)按「刑事訴訟法第四百十三條（現行法第四百二十條）第一頂
    規定，有罪之判決確定後，有左列情形之一者，為受判決人之利益得聲請再審云
    者，係謂具有該條所列各款情形之一時，必須於有罪判決確定後，始得提起再審
    ，並非謂各該款之情形必須成立於判決確定之後，故其第六款所謂發見確實之新
    證據，亦並非必須於判決確定後發見者為限，苟在事實審法院判決前不能提出有
    利之證據，而於第二審判決後第三審上訴前或上訴中發見者，仍得於判決確定後
    ，以發見確實新證據之原因，聲請再審，否則該項有利之證據既無在第一、二兩
    審提出之機會，而於第三審上訴中又不許為新證據之提出，坐令該項有利之證據
    始終不能利用，揆諸立法本旨，當非如是。至該款所謂發見確實之新證據，須顯
    然足為受判決人有利之判決，不須經過調查程序，固經本院著有判例，惟所謂顯
    然足為受判決人有利之判決，不須經過調查者，係指就證據本身之形式觀查，無
    顯然之瑕疵，可以認為足以動搖原確定判決者而言，至該證據究竟是否確實，能
    否准為再審開始之裁定，仍應予以相當之調查，而其實質的證據力如何，能否為
    受判決人有利之判決，則有待於再審開始後之調查判斷，徵諸同法第四百二十九
    條（現行法第四百三十六條）法院於開始再審之裁定確定後，應依其審級之通常
    程序而為審判之規定，亦可瞭然無疑，否則縱有新證據之提出，亦絕無開始再審
    之機會」（最高法院三十二年抗字第一一三號）。本案第一審及原判決認定聲請
    人受已經死亡之許平囑託代為保管手槍及子彈，係以聲請人在偵查及第一審審理
    時之自白為據，對於聲請人要求傳訊證人李昆隆、王啟明、郭士陞及羅育奇等人
    ，以證明實情確非如聲請人之自白，卻以認無傳訊必要不予傳訊調查。(二)惟查聲
    請人於案發當時與李昆隆、王啟明在嘉義市○○路六一七之五十八號地下室「新
    潮流漫畫休息站」看漫畫書，聲請人以攜帶之行動電話向陳宏城要求貸借二萬元
    ，當時李、王二人均在場聽聞，且亦可證明聲請人當時並未攜帶任何物品。陳宏
    城到達該地點時以行動電話通知到一樓見面，隨即交付以塑膠袋包裝之物品，要
    聲請人先行帶至地下室，當時聲請人並不知悉塑膠袋之內究係何物。詎聲請人甫
    持塑繆袋欲往地下室包廂時，警方即會同電視記者查扣拍攝，當時該漫畫休息站
    並未發生事故，亦非臨檢，更非因聲請人持槍炫耀導致有人報警逮捕，警方何以
    在陳宏城交付該塑膠袋包裝之物品後突然出面查獲？電視媒體又如何知悉警方之
    到場準備攝影報導？警方究竟如何知悉？媒體係何人通知？凡此均有設計套取犯
    罪之可疑。聲請人有充分合理的懷疑，係警方知悉聲請人尚在假釋之中，為績效
    所迫指示陳宏城故意交付槍械，設計陷害聲請人。如果調查警方何以知悉前往該
    地下室逮捕聲請人，以及訊問媒體記者郭士陞，究竟是否警方通知到場拍攝？通
    知內容如何？是否即指明欲逮捕聲請人之持有槍枝？如果答案確係如此，則本案
    係警方唆使陳宏城陷害聲請人極為明顯，聲請人在不知情之狀況下被誣陷為未受
    許可寄藏槍彈，實屬冤屈之至。揆諸前開判例意旨，聲請人自得於判決確定後，
    以發現確實之新證據為由聲請再審。(三)犯罪事實應依證據證明之，無證據不得推
    定其犯罪事實。此為刑事證據法則之基本精神。而在證據之取捨，如果經調查所
    得之證據對被告犯罪是否成立有合理的懷疑，此種合理懷疑之利益應歸屬被告。
    又被告之自由雖得為犯罪認定之依據，惟此頂自白仍須經調查確實與事實相符者
    ，始得採為證據。聲請人於警方查獲陳宏城交付之塑膠袋中放置手槍及子彈，當
    時聲請人一陣錯愕腦筋空白，為避免陳宏城牽涉在內，因此推說係由已死亡之許
    平交付保管。聲請人因不甘陳宏城受警方唆使誣陷聲請人而本身卻逍遙法外，因
    此據實陳述前開槍枝及子彈係由陳宏城於案發當時交付，並非受許平之囑託代為
    保管。(四)依最高法院六十六年四月十二日刑庭庭推總會議決議認定：按刑事訴訟
    法第三百七十九條第十款之未調查證據‧‧‧屬訴訟程序違背法令，故祇能將其
    訴訟程序違法部份撤銷。如原審就足生影饗於判決之重要證據漏未審酌者，係屬
    能否提起再審之問題。本案聲請人於案發時間與李昆隆等在漫畫休息站看書，聲
    請人以電話向陳宏城商借現款時，李、王二人均聽聞，且陳宏城到達後始交付該
    包物品，彼等亦均知悉。原審如果查證即可知悉聲請人所言不虛，乃原判決對此
    種極為簡單之證據不予調查，而此項證據顯然足以影響原判決而使聲請人平反，
    爰聲請再審云云。
二、按刑事訴訟法第四百二十條第一項第六款所謂發現確實之新證據，係指該項證據
    ，事實審法院於判決前因未經發見，不及調查斟酌，至其後始行發見且須可認為
    確實足以動搖原確定判決者而言，若判決前已經當事人提出或聲請調查之證據，
    經原法院捨棄不採或顯然不足以動搖原確定判決所憑證據者，即非該款所謂發見
    之新證據，不得據為再審聲請之原因，有最高法院廿八年抗字第八號、三十三年
    抗字第七○號、五十年台抗字第一○四號判例足資參照。又證據之證明力由法院
    自由判斷，此項自由判斷權之行使，苟係基於普通日常生活之經驗，而非違背客
    觀上應認為確實之定則者，即屬合於經驗法則，不容當事人任意指摘（最高法院
    三十年上字第五九七號判例參照）。
三、經查：
（一）原審法院對於聲請人聲請傳喚之證人李昆隆、王啟明、郭士陞及羅育奇，認無
      必要未予調查之理由，於原確定判決理由欄一、（五）中述甚詳，該等證據
      於事實審法院已經發見，且經事實審法院本其心證捨棄不採，即非刑事訴訟法
      第四百二十條第一項第六款所謂發現確實之新證據，則聲請人此部分據此聲請
      再審，並不足採。
（二）又聲請人再審理由稱本案係警方唆使陳宏城陷害聲請人，槍枝及子彈係由陳宏
      城於案發當時交付云云。惟查，聲請人自承係其臨時主動打電話予證人陳宏城
      ，而非證人陳宏城主動打電話給聲請人，是證人陳宏城自不可能臨時決定要交
      付槍、彈，亦不可能臨時勾串警方以陷聲請人於罪，此點亦為原確定判決所確
      認；再者，若有警方誣陷之情，聲請人嗣後於檢察官偵訊及第一審審理時之訊
      問均可坦言以對，然聲請人均為與警訊相同之自白，直至上訴原審時始具狀翻
      異前供，顯屬事後為圖脫免刑責之詞，不足採信。因而聲請人聲請傳喚證人李
      昆隆、王啟明、郭士陞及羅育奇以證警方唆使陳宏城陷害聲請人之情，原審法
      院認其無調查之必要，予以駁回，即屬合法。
四、綜上所述，本件聲請人聲請本件再審所提出之論據，核與刑事訴訟法第四百二十
    條第一項第六款所規定聲請再審之要件不符合，因而其聲請再審為無理由，應予
    駁回。
據上論斷，應依刑事訴訟法第四百三十四條第一項，裁定如主文。
中    華    民    國      九十一      年      五      月    二十九      日
                                  臺灣高等法院臺南分院刑事第六庭
                                      審判長法官  楊    明    章
                    法官  戴    勝    利
                                            法官  顏    基    典
右正本證明與原本無異。
如不服本裁定應於送達後五日內向本院提出抗告狀。
                                      法院書記官  呂    嘉    文
中    華    民    國      九十一      年      五      月      三十      日
